【裁判字號】    89,訴,179
【裁判日期】    890629
【裁判案由】    妨害投票
【裁判全文】
臺灣嘉義地方法院刑事判決                          八十九年度訴字第一七九號
    公  訴  人  臺灣嘉義地方法院檢察署檢察官
    被      告  甲○○
右列被告因妨害投票案件，經檢察官提起公訴（民國八十九年度偵字第一九八三號）
，本院判決如左：
    主  文
甲○○以詐術，使投票發生不正確之結果，處有期徒刑肆月，緩刑貳年。第十任總統
副總統選舉台灣省嘉義市第０００四投票所選舉人名冊第００一０頁編號０六乙○○
「簽名或蓋章或按指印」欄位內之署押壹枚沒收。
    事  實
一、甲○○因欲參與中華民國第十屆總統副總統選舉之投票，惟因其國民身分證業已
    遺失，竟於民國八十九年三月十八日上午六時許，意圖為自己不法之所有，在嘉
    義市○區○○里○鄰○○路○段六一九巷十二號其鄰居乙○○住處走廊，竊取乙
    ○○放置於外套之身分證一枚，得手後旋即於同日上午八時二十分許，持竊得之
    乙○○身分證至嘉義市東區衛生所（嘉義市第四投開票所），佯稱係乙○○，致
    選務人員吳璧珍、郭碧蓮及丙○○誤信其即乙○○，而由其在選舉人名冊上乙○
    ○之欄位中，足資表示已領取選票而具收據性質之「簽名或蓋章或按指印」欄位
    內按捺指印，偽造乙○○之署押後，持交選務人員並領取選票、圈選而後投入票
    櫃，足以生損害於公眾及乙○○，並使第十屆總統副總統選舉之投票發生不正確
    之結果。嗣因乙○○前往投票，發現渠之選票已遭人領走，返家後發現渠之身分
    證為甲○○所竊而查知上情。
二、案經嘉義市警察局第二分局報請臺灣嘉義地方法院檢察署檢察官偵查起訴。
    理  由
一、訊據被告甲○○固不否認於右開時間參與第十屆總統副總統選舉而在卷附選舉人
    名冊乙○○欄位按捺指印並領取選票圈選等事實，惟矢口否認有竊取被害人乙○
    ○身份證之犯行，辯稱：其並未竊取被害人乙○○之身分證云云。惟查：右揭犯
    罪事實，業據被告於警訊時坦承不諱，核與被害人乙○○於警訊時指訴之情節相
    符，並經證人即前開投開票所選務人員吳璧珍、郭碧蓮於警訊中供證及證人丙○
    ○於警訊及本院調查時結證明確，且有第十屆總統副總統選舉台灣省嘉義市第０
    ００四投票所選舉人名冊影本二紙附卷可稽，足認被告所辯，顯係卸責之詞，尚
    難採信，本案事證已臻明確，被告犯行堪予認定。
二、按在選舉人名冊之「簽名或蓋章或按指印」欄內偽造他人之署押，不待依習慣或
    特約，單從形式上觀察，即足以知悉係表示由該他人名義出具領收選票之證明，
    此與事先在印妥內容之收據上偽造他人之署押之情形，無分軒輊，當然屬於刑法
    第二百十條所稱之私文書（最高法院八十三年台上字第六六三一號判例參照）。
    是核被告甲○○所為，係犯有刑法第一百四十六條第一項之妨害投票結果正確罪
    、同法第二百十六條、第二百十條之行使偽造私文書罪及同法第三百二十條第一
    項之普通竊盜罪。公訴人認被告於選舉人名冊上佯稱乙○○而按捺指印並領取選
    票之行為，係犯刑法第二百十條、第二百二十條第一項之偽造準私文書罪，容有
    誤會，起訴法條應予變更。被告偽造署押之行為係上開偽造私文書之部分行為，
    其偽造私文書後持以行使，偽造之低度行為為行使之高度行為所吸收，均不另論
    罪。所犯上開三罪間，有方法目的之牽連關係，應依刑法第五十五條後段之規定
    ，從一重之妨害投票結果正確罪處斷。爰審酌被告之品行、智識程度、與被害人
    平日之關係、其犯罪之動機、手段、犯罪所生之危害及犯罪後之態度等諸般情狀
    ，量處如主文所示之刑。又被告前未曾受有期徒刑以上刑之宣告，台灣高等法院
    被告全國前案紀錄表及台灣嘉義地方法院檢察署刑案資料查註紀錄表各一件附卷
    足憑，其因一時失慮，偶罹刑典，事後已坦承部分犯行，且歷此次偵、審程序及
    刑之宣告後，當知警惕，信無再犯之虞，本院因認暫不執行其刑為當，予以宣告
    緩刑二年，用啟自新。末查，被告於選舉人名冊上乙○○「簽名或蓋章或按指印
    」欄位中所按捺之署押一枚，應依刑法第二百十九條之規定宣告沒收。
三、據上論斷，應依刑事訴訟法第二百九十九條第一項前段、第三百條，刑法第一百
    四十六條第一項、第二百十六條、第二百十條、第三百二十條第一項、第五十五
    條、第七十四條第一款，罰金罰鍰提高標準條例第一條前段，判決如主文。
本案經檢察官游悅晨到庭執行職務。
中      華      民      國    八十九    年      六      月    二十九    日
                            臺灣嘉義地方法院刑事第三庭
                                法  官  許  兆  慶
右為正本證明與原本無異。
如不服本判決，應於送達後十日內，向本院提出上訴狀。
中      華      民      國    八十九    年      六      月    二十九    日
                                書記官  洪  麗  惠
附錄本判決論罪之法條：
刑法第一百四十六條第一項：
以詐術或其他非法之方法，使投票發生不正確之結果或變造投票之結果者，處五年以
下有期徒刑。
第二百十條：
偽造、變造私文書，足以生損害於公眾或他人者，處五年以下有期徒刑。
第二百十六條：
行使第二百十條至第二百十五條之文書者，依偽造、變造文書或登載不實事項或使登
載不實事項之規定處斷。
第二百二十條；
在紙上或物品上之文字、符號、圖畫、照像，依習慣或特約，足以為表示其用意之證
明者，關於本章及本章以外各罪，以文書論。
第三百二十條：
意圖為自己或第三人不法之所有，而竊取他人之動產者，為竊盜罪，處五年以下有期
徒刑、拘役或五百元以下罰金。


司法院資訊處製作；財團法人民間司法改革基金會備份。
